臺灣高等法院臺中分院刑事裁定　　　　100年度交抗字第957號
抗　告　人
即受處分人　蔡明吉
上列抗告人因違反道路交通管理處罰條例之聲明異議案件，不服
臺灣臺中地方法院中華民國100年10月11日裁定（100年度交聲字
第2646號，原處分案號：交通部公路總局臺中區監理所臺中市監
理站94年11月14日裁監稽違字第裁61-GC0000000號裁決書），提
起抗告，本院裁定如下：
    主  文
抗告駁回。
    理  由
一、抗告人即受處分人蔡明吉（下稱受處分人）抗告意旨略以：
    交通部公路總局臺中區監理所臺中市監理站（下稱原處分機
    關）對受處分人之加倍裁處罰鍰，違反行政程序法第96條第
    1項第6款、第110條、道路交通管理事件統一裁罰基準及處
    理細則第45條第2項但書之規定，有違母法授權之目的，亦
    有違法律保留原則，是原處分機關所為之一次性裁決書之合
    法送達，應僅對受處分人產生罰鍰新臺幣（下同）2,300元
    之行政處分效力，其餘均屬自始、當然、確定無效之行政處
    分云云。
二、原裁定意旨略以：
  (一)本件受處分人係對原處分機關於民國（下同）94年11月14日
    所為裁監稽違字第裁61-GC0000000號裁決書之處分聲明異議
    。惟查，受處分人原設籍於「臺中市○區○○街71號」地址
    ，迄96年12月21日始遷入「臺中市○區○○路241號16樓之2
    」地址，而此裁決書確係經原處分機關按送達時受處分人之
    戶籍地址「臺中市○區○○街71號」寄送，因未獲會晤受處
    分人本人，並由同居人即受處分人之母李鳳娥收受等情，有
    受處分人全戶戶籍資料（完整姓名）查詢結果、原審公務電
    話紀錄及交通部公路總局臺中區監理所臺中市監理站送達證
    書附卷可憑（見原審卷第10至12頁、第7頁），揆諸上開規
    定，本件違反道路交通管理事件裁決書於94年11月15日已合
    法送達予受處分人。再者，本件受處分人之前開送達地址與
    處罰機關所在地乃在同一鄉、鎮、市，依法不扣除在途期間
    。準此，受處分人倘對上開裁決書之處分不服，依前揭規定
    ，自應於裁決書合法送達之翌日起算20日內，向原處分機關
    提出聲明異議狀，始為適法。詎受處分人遲至100年9月16日
    始向原處分機關遞狀聲明異議，有該聲明異議狀上原處分機
    關收文章日期戳記可考（見原審卷第3頁），顯已逾20日之
    異議期間，其聲明異議自屬違背法律上之程式，且無從補正
    ，為不合法，因而駁回受處分人之聲明異議。
  (二)按行政機關為行政處分時，雖可於行政處分上同時預告不履
    行之法律效果，然此僅係行政處分之「預告行為」，行為人
    不履行時，行政機關仍須另為行政處分，始可發生該預告之
    法律效果，不可以該預告行為，作為行政處分而發生預告內
    容之法律效果。查本件裁決書除裁處受處分人應於94年12月
    14日前繳納罰鍰2,300元外，另於裁決書處罰主文欄第2項記
    載「逾期不繳納者，自94年12月15日起加倍罰鍰為4,600 元
    」等語，此部分記載自屬行政處分之「預告行為」，依上開
    說明，尚不可僅以該預告行為即認已發生預告內容之法律效
    果。且原處分機關將受處分人上開違反道路交通管理處罰條
    例違規應裁處之罰鍰，與逾期未繳納而加倍罰鍰之法律效果
    一併告知，並僅為一次合法送達，卻對受處分人產生數個行
    政處分，無異讓受處分人喪失法律所規定救濟之權利，不但
    違反行政程序法第96條第1項第6款、第110條「行政處分應
    以書面為之，載明應記載事項，並送達已知相對人及利害關
    係人」之規定，及違反道路交通管理事件統一裁罰基準及處
    理細則第45條第2項但書「處罰機關逕行裁決時，原處分機
    關應於裁決書載明應記載事項，並送達異議人」之規定，且
    與母法即道路交通管理處罰條例授權之目的未盡相符，亦有
    違法律保留之原則。綜上所述，本件原處分機關所為一次性
    裁決書之合法送達，應僅對受處分人產生罰鍰2,300元之行
    政處分效力，其餘均屬自始、當然、確定無效之行政處分，
    併此敘明。
三、按受處分人不服道路交通管理處罰條例第8條主管機關所為
    之處罰，得於接到裁決書之翌日起20日內，向管轄地方法院
    聲明異議；法院認聲明異議不合法律上之程式或其異議權已
    經喪失者，應以裁定駁回之，道路交通管理處罰條例第87條
    第1項、道路交通事件處理辦法第17條前段分別定有明文。
    而上開20日之期間乃法定不變期間，如遲誤該期間，法院自
    應以聲明異議不合法律上程式，且無從補正，裁定駁回。次
    按處理違反道路交通管理事件，有關文書送達之程序，準用
    行政程序法送達之規定，違反道路交通管理事件統一裁罰標
    準及處理細則第5條定有明文；而行政程序法中對於文書送
    達，於應受送達人之住居所、事務所或營業所為之；於應送
    達處所不獲會晤應受送達人時，得將文書付與有辨別事理能
    力之同居人、受僱人或應送達處所之接收郵件人員，行政程
    序法第72條第1項前段、第73條第1項分別定有明文。又我國
    現行法制就文書之送達係採「到達主義」，此為民事訴訟起
    訴、上訴及刑事訴訟之上訴計算時效及上訴期限所採行，並
    觀之道路交通事件處理辦法第12條前段規定：「聲明異議，
    應以司法狀紙，敘述異議之理由，提出於原處分機關為之」
    ，堪認交通異議事件亦採「到達主義」，有關異議期間之計
    算應以聲明異議書狀到達有權處理機關（含管轄法院及原處
    分機關）之日為準。
四、經查，原處分機關裁監稽違字第裁61-GC0000000號裁決書於
    94年11月15日即已合法送達於受處分人，業據原裁定詳述，
    亦為受處分人所不爭執，受處分人遲至100年9月16日始向原
    處分機關遞狀聲明異議，顯已逾20日之異議期間，其聲明異
    議自屬違背法律上之程式，且無從補正，為不合法，原審因
    而駁回受處分人之聲明異議，核無違誤，應予維持。受處分
    人抗告意旨稱原處分除罰鍰2,300元部分外，實屬違反行政
    程序法第96條第1項第6款、第110條、道路交通管理事件統
    一裁罰基準即處理細則第45條第2項但書規定之裁處，應為
    自始、當然、確定無效之行政處分云云，惟原裁決書處罰主
    文欄第一項裁處受處分人「罰鍰新臺幣貳仟參佰元整」部分
    ，業因受處分人未於20日之異議期間內依法聲明異議而告確
    定，至原裁決書處罰主文欄第二項所載「逾期不繳納者，自
    94 年12月15日起加倍罰鍰為4,600元」等語，因該部分僅屬
    行政處分之「預告行為」，該項記載內容既未再經合法送達
    於受處分人，縱經記載於原裁決書處罰主文欄，仍不因而即
    生預告內容之法律效果，是該預告行為部分之記載，應認自
    始、當然、確定不生效力，業據原裁定說明綦詳，受處分人
    逾期聲明異議，抗告意旨復未指摘原裁定有何不當，僅就業
    經原裁定詳述無效之行政處分之內容再為重申，其抗告難認
    有理由，應予駁回。
五、據上論斷，應依道路交通事件處理辦法第25條、刑事訴訟法
    第412條，裁定如主文。
中    華    民    國   100    年    11    月    17    日
            刑事第十庭    審判長法  官  江  錫  麟
                                法  官  陳      葳
                                法  官  胡  文  傑
以上正本證明與原本無異。
不得再抗告。
                                書記官  陳  信  和
中    華    民    國   100    年    11    月    18    日